【裁判字號】    90,上易,251
【裁判日期】    900329
【裁判案由】    竊盜
【裁判全文】
臺灣高等法院臺南分院刑事判決                九十年度上易字第二五一號  慎股
      上  訴  人
      即  被  告  乙  ○  ○
      選任辯護人  黃  澄  龍
右上訴人因竊盜等案件，不服臺灣雲林地方法院八十九年度易字第八四七號，中華民
國八十九年十二月二十七日第一審判決（起訴案號：臺灣雲林地方法院檢察署八十九
年度偵字第六六四號），提起上訴，本院判決如左：
      主      文
上訴駁回。
      事      實
一、乙○○意圖為自己不法之所有，並基於犯意之聯絡，與鄭益靜（未起訴）及姓名
    年籍不詳之綽號「高仔」成年男子結夥三人，於民國八十八年十一月五日，在不
    詳地點，架設網具，竊取李明興所有由嘉義縣梅山鄉放飛之賽鴿二隻，得手後，
    旋於次（六）日撥打賽鴿腳環上之電話號碼，恐嚇鴿主李明興須將賽鴿贖回，否
    則即將之燒烤分食，雙方並約定於當（六）日晚上九時許，至雲林縣斗六市文化
    中心付款贖鴿，嗣乙○○即駕駛其所有車號ＳＡ─九八五○號自小客車搭載鄭益
    靜及「高仔」二人同往，而李明興乃委託友人甲○○前往處理，因乙○○等人要
    求每隻賽鴿需支付新台幣（下同）二千五百元之代價，甲○○認金額過高，致未
    談妥，後乙○○等人又與李明興聯繫，幾經折衝還價經付款二千元後，乙○○等
    人始將前揭賽鴿二隻放回，甲○○乃報警因而循線查獲上情。
二、案經嘉義縣警察局移送臺灣雲林地方法院檢察署檢察官偵查起訴。
      理      由
一、訊據被告乙○○矢口否認有右揭竊盜、恐嚇取財犯行，辯稱：伊未偷鴿子，鴿子
    是住在雲林縣林內鄉烏塗村一號鄭益靜之人偷的，他現於雲林監獄服刑中；鄭益
    靜是在八十八年十月間跟伊借的，因為那天伊去找他喝酒，他就跟伊借車，他告
    訴伊說如果警察來問，就說是綽號「高仔」借的云云。經查：
    (一)被害人李明興所飼養之賽鴿於右揭時、地放飛後遭人非法攔截竊取，並經網鴿
      之人以電話聯繫約同在雲林縣斗六市文化中心繳交贖款取鴿之事實，業據證人
      甲○○於偵查、原審中指證：「我的鴿子是寄放在李明興的家裡養的，在八十
      八年十月間某日鴿子放飛出去，有人打電話向李明興恐嚇要其匯錢贖鴿，隔天
      我就到斗六文化中心與對方談判，我看見有一部車號ＳＡ─九八五○的號轎車
      ，車內有三人（含駕駛），坐在駕駛座旁邊的人跟我談，年紀大約二十幾歲，
      頭髮短短的，他要求二隻鴿子五千元，我說太貴了，他們就把車子開走了，後
      來網鴿的人又打電話給李明興要求一隻鴿子一千元，李明興就將二千元匯給他
      們。」明確；核與證人鄭益靜於原審中供證：「鴿子是我用網子網來的，我網
      到鴿子時，打電話給鴿主，約他在斗六市文化中心見面，我跟鴿主說他的鴿子
      在我這裡，若要鴿子回去每隻要價二千五百元，鴿主當時嫌太貴還跟我討價還
      價，後來我就走了。」等語相符。
    (二)八十八年十一月六日與鄭益靜一起搭乘被告所有之車號ＳＡ─九八五○號自小
      客車，同至斗六文化中心與甲○○談判之人，除鄭益靜外尚另有二人一節，亦
      據證人鄭益靜於原審中供證明確，核與證人甲○○於偵查、原審中指證：「（
      當天幾人駕車到文化中心？）三名男子，二人坐前面，一人坐後面，跟我談話
      的是坐駕駛座旁邊。」情節相符，足見本件竊鴿取贖行為至少應有三人參與其
      事，至堪認定。
    (三)被告雖一再否認其係本案竊鴿集團之成員，於警訊、偵查中，先則辯稱：「伊
      於八十八年十月六日下午八時許，在雲林縣林內鄉林內火車站附近之『豪克便
      利商店』前，將伊所有車號ＳＡ─九八五○號自小客車借給綽號『高仔』使用
      ，至同日下午十時許，『高仔』才將車子還伊，伊不知『高仔』之真實姓名及
      住所」云云；嗣於原審第一次審訊中又翻稱：「鴿子係鄭益靜偷的，伊車子係
      在鄭益靜住處，借予鄭益靜使用，伊不知鄭益靜竊鴿取贖之事」云云。然按汽
      車於現今社會仍屬高價消費財，若非熟識者，常人非肯輕易外借，此為眾所週
      知之事實。被告苟確曾於案發時，將其自有之前揭自小客車借與他人使用，衡
      諸常情，借車之人定為被告所熟識，既為被告所熟識之人，且被告又未參與竊
      鴿非法行徑，則被告於為警盤查並知悉其車為人利用為犯案工具，在不明究裡
      情況下，被告定當和盤托出其車動向，並冀查明事實真象，以免受累，此乃人
      情之常，惟本案被告卻一反常態，於警訊、偵查中始終一再堅稱不知借用者為
      何人？甚至在得悉其自小客車為竊鴿集團利用為勒索交通工具，且其本身亦被
      懷疑牽涉同案時，仍堅不提供借車疑犯之確實資料俾供警方查緝，資以證明其
      之清白，被告凡此種種行徑，俱與常情有違，因之被告辯稱曾將其自小客車借
      與他人使用是否屬實，自難令人無疑。
    (四)再者，被告於原審第一次審訊中，即直指本案涉嫌人為鄭益靜，並坦認鄭益靜
      先前已要求其若遇警查問時，須配合供述其自小客車係借與綽號「高仔」之人
      使用，被告在未為警發覺涉案之前，早與鄭益靜串套備準好案發時應對之詞，
      由此得見，被告前此早已知曉鄭益靜涉案之事實至明，被告既早知鄭益靜涉犯
      本案，其又同意提供其所有之前揭自小客車作為鄭益靜犯案交通工具，則其辯
      稱僅借車予鄭益靜使用，其不知鄭益靜竊鴿取贖之事，應係卸責之詞，至為明
      確。另觀之，被告於原審中亦供稱：「（鄭益靜向你借車時，有無其他人在旁
      ？）有二人，一個綽號「國仔」的人，年約十七、八歲，另一個綽號「阿奇」
      的人」云云（見原審卷第十五頁）；然鄭益靜同日審訊中卻供稱：「（借車何
      用？）要拿鴿子還給鴿主，與伊前往者係蕭安池及蕭安池之朋友」云云（見原
      審卷第十七頁）。是依被告所言，應係鄭益靜與綽號「國仔」及「阿奇」之人
      ，向其借車，並同往斗六文化中心與鴿主談判，然鄭益靜卻供稱係蕭安池及蕭
      安池友人與其向被告借車，並同往斗六文化中心與鴿主談判，渠等就何人與鄭
      益靜共涉本案，所供明顯不一，準此足徵綽號「國仔」、「阿奇」、蕭安池及
      蕭安池之友等人向被告借車之情節，應係被告與鄭益靜臨訟杜撰之詞，方會發
      生矛盾歧異至灼。
    (五)況被告於偵查中辯稱：「綽號『高仔』之人係將車開至友人綽號『潑猴』李建
      彰家還伊，李建彰可為證明」，然證人李建彰於原審中到庭則證稱：「伊不認
      識『高仔』之人，伊亦不知『高仔』向被告借車一事」云云，可見被告之辯解
      ，顯與事實不符，而不足採信。因而，被告空言否認其未參與鄭益靜竊鴿、恐
      嚇取財犯行，顯係卸責之詞，委無可採信。
    綜上各情參酌以觀，足認被告所有之前揭自小客車確為本案竊鴿集團所利用，而
    被告亦早已知曉鄭益靜涉案之事實，並與之串套預備好應供之詞，足徵被告與鄭
    益靜及綽號「高仔」之人事前已有同謀共犯之舉，事後復有交互掩護，以求脫罪
    之情事至灼。從而，本件事證明確，被告犯行洵堪認定。
二、被告與鄭益靜及綽號「高仔」成年男子結夥三人佈網竊取他人放飛之賽鴿，再藉
    以勒索錢財花用，核其所為，係犯刑法第三百二十一條第一項第四款之結夥三人
    以上竊盜罪及同法第三百四十六條第一項恐嚇取財罪。被告夥同鄭益靜及綽號「
    高仔」成年男子竊取賽鴿犯行部分，公訴意旨認係犯同法第三百二十條第一項普
    通竊盜罪處斷，容屬誤會，起訴法條應予變更，併予敘明。又被告就上開所犯二
    罪，與鄭益靜及綽號「高仔」成年男子間，有犯意聯絡及行為分擔，均為共同正
    犯。又其所犯上開二罪，有方法結果之牽連關係，依同法第五十五條之規定，應
    從較重之恐嚇取財罪處斷。又被告涉犯恐嚇取財部分，雖未據公訴人起訴，然此
    部分與已起訴且論罪之竊盜部分，屬牽連犯，有裁判上一罪關係，應為起訴效力
    所及，本院自應依法併予審究，附此敘明。
三、原審法院適用刑法第二十八條、第三百二十一條第一項第四款、第三百四十六條
    第一項、第五十五條、罰金罰鍰提高標準條例第一條前段，審酌被告年輕體健，
    不思勤奮工作，為圖非法利益，結夥行竊，其犯罪動機、目的可議、犯罪手段、
    所生損害及犯後未能坦認犯行態度不佳等一切情狀，量處有期徒刑七月，認事用
    法俱無不合，量刑亦稱妥適，被告上訴意旨否認犯罪及謂量刑過重，指摘原判決
    不當，並無可取，為無理由，應予駁回。
據上論結，應依刑事訴訟法第三百六十八條，判決如主文。
本案經檢察官劉榮堂到庭執行職務。
中      華      民      國    九十      年      三      月    二十九    日
                                    臺灣高等法院臺南分院刑事第四庭
                                        審判長法官  陳    義    仲
                                              法官  宋    明    蒼
                                              法官  蔡    崇    義
右正本證明與原本無異。
不得上訴。
                                        法院書記官  陳    明    芬
中      華      民      國    九十      年      三      月    二十九    日
附錄本案論罪科刑法條全文：
刑法第三百二十一條第一項第四款：
犯竊盜罪而有左列情形之一者，處六月以上五年以下有期徒刑：
四、結夥三人以上而犯之者。
刑法第三百四十六條第一項：
意圖為自己或第三人不法之所有，以恐嚇使人將本人或第三人之物交付者，處六月以
上五年以下有期徒刑，得併科一千元以下罰金。


司法院資訊處製作；財團法人民間司法改革基金會備份。
